臺灣新竹地方法院刑事判決　　　　　　　 93年度易字第248號
公　訴　人　臺灣新竹地方法院檢察署檢察官
被　　　告　甲○○　男　23歲.
輔　佐　人　乙○○
即被告之父
上列被告因竊盜案件，經檢察官提起公訴（93年度偵字第2440號
），本院判決如下：
    主  文
甲○○無罪。
    理  由
一、公訴意旨略以：被告甲○○於民國93年4月20日凌晨0時許，
    在新竹市○○路近北大路口處「凱悅中正ＫＴＶ」前，因見
    告訴人丙○○所管理使用之車號6363-HL號自用小客車未熄
    火，且告訴人丙○○已離開車輛，竟意圖為自己不法所有，
    旋將該車駛離現場，當場為告訴人察覺而報警處理，始於同
    日凌晨0時20分許，在新竹縣竹北市○○路206號前，經警予
    以逮捕而查悉上情，而認被告涉有刑法第320條第1項之竊盜
    罪等語。
二、按心神喪失人之行為，不罰。又不能證明被告犯罪或其行為
    不罰者應諭知無罪之判決。刑法第19條第1項、刑事訴訟法
    第301條第1項分別定有明文。本件被告於前述時地趁隙將告
    訴人未熄火之車號6363-HL號自用小客車開走等事實，固經
    被告始終供認在卷，並經告訴人、證人楊嘉琮於警訊指述、
    證述綦詳，復有贓物認領保管單、汽車行車執照等在卷可稽
    ，堪認屬實，惟被告否認有何竊盜犯行，辯稱伊有精神分裂
    症，當時有喝酒，不知伊之行為是偷竊，被告之輔佐人則為
    被告辯稱：被告於案發前一天即已精神病發作，被告行為時
    已達心神喪失等語。經查：
  (一)被告於查獲後接受警詢時，供稱伊以為該車是車主要給伊，
    且不斷喃喃自語說車子是上帝給的等情，有被告警詢筆錄1
    份可參（見偵卷第5頁反面），互核即與證人即到場查獲本
    件之警員名葉子汯（原名丁○○）到庭證述：「被告精神狀
    況不太像正常一般人....，我們到場時，被告一直大聲歇斯
    底里喊說不要打我、不要打我，肢體動作也很大，.... 問
    他為何偷車，他有說車是上帝送給他的禮物或是說是上帝送
    他的」等語相符（見本院94年1月26日審理筆錄第9、10、11
    頁），而被告係於93年4月20日凌晨0時許將車開走，旋於同
    日凌晨0時20分即遭查獲，行為及查獲相隔時間不過20分鐘
    ，足見被告於案發行為當時及查獲後精神狀況均與常人有異
    。
  (二)被告因精神分裂，出現幻聽、妄想、焦慮、語無倫次等症狀
    ，自92年9月19日開始於國軍新竹醫院精神科門診追蹤，因
    症狀持續，自92年10月3日起至92年12月29日止於國軍新竹
    醫院住院治療，及於93年1月15日急診，93年4月1日、93年4
    月8日至竹東榮民醫院精神科門診，並於93年4月8日起至93
    年4月28日止不規則至竹東榮民醫院日間病房復健，有診斷
    證明書、病歷資料、病歷摘要等在卷可稽（見本院卷第14頁
    、第37至80頁、第89頁），且案發前一天即93年4月19日上
    午11時許，被告因拒絕服藥，精神病發作，將家中物品砸毀
    ，原本家人欲將其強制送醫，但被告病發中不肯就醫，經被
    告家人報警，為警到場處理等情，除經被告之輔佐人陳述明
    確外，並有員警工作紀錄簿在卷可稽（見本院卷第86頁），
    亦堪信屬實。
  (三)次以被告經本院送至國軍新竹醫院為精神鑑定，亦認被告於
    臨床醫學上之診斷為：一精神分裂病；二多重物質濫用（包
    括酒精、搖頭丸及K他命）。被告16、17歲開始間歇使用酒
    精、搖頭丸及K他命之習慣，過性逐漸變得孤僻、衝動。21
    歲開始出現明顯之幻視、幻聽、妄想、行為異常等精神分裂
    症狀，雖經長期之門診及住院醫療，症狀卻仍好好壞壞，且
    有慢性化之傾向。依照心裡衡鑑結果，被告在長期物質濫用
    及精神分裂病病程下，大腦功能受損、認知功能下降，已達
    輕度智能障礙之程度。其認知功能下降亦有可能進一步加深
    其精神及情緒症狀之嚴重度，並造成衝動控制力之減損。被
    告於案發前日（93年4月19日）下午已有明顯精神症狀復發
    之情形，當晚又於KTV中使用大量之酒精及K他命，旋即於4
    月20日零時許發生犯行，故推測被告於犯案當時仍處於酒精
    及K他命之中毒狀態。一般人飲用5單位之酒精（約相當5罐
    啤酒）後多已達酒精中毒狀態，被告當日飲用啤酒達十數罐
    ，明顯已達酒精中毒程度。而酒精中毒可造成判斷力下降及
    衝動控制能力減弱。K他命則屬「解離型麻醉劑」，使用後
    會出現幻覺及特殊的「解離」狀態（意識似乎清醒但現實感
    下降，對周遭環境之感知亦扭曲，且其作用可達數小時），
    亦有可能是造成被告當時會把路邊未熄火之轎車認知為「上
    帝送的」之原因。綜合以上所述，就精神醫學之觀點，考量
    被告長期病程下認知功能下降、精神分裂病復發、及酒精與
    K 他命中毒等多重影響，推測被告於犯案當時之精神狀態已
    達「心神喪失」之程度，有該院93年12月27日（93）醫順字
    第0930001610號函所附之鑑定報告書可憑（見本院卷第102
    頁以下）。參以被告於93年4月19上午精神分裂病症發作經
    警到場處理，嗣被告同日晚上前往「凱悅中正ＫＴＶ」唱歌
    ，不久之翌日凌晨即發生本件，且被告於93年4月20日上午9
    時許接受警詢時已明確供述在KTV有飲酒，雖證人葉子汯到
    庭供稱覺得被告於查獲後並無酒意或酒味，然證人葉子汯係
    因為未特別注意被告有無喝酒，僅是外觀上感覺被告沒有酒
    意或酒味，是證人葉子汯之證述尚不足以推翻被告於案發前
    有飲酒之認定，而被告已因長期病程認知功能下降、精神分
    裂病復發、及酒精影響，足見被告行為時之精神狀況已達心
    神喪失之程度，則揆諸前揭規定之意旨，自應諭知被告無罪
    之判決。
  (四)又被告目前在東元醫院精神科日間留院復健，並持續回國軍
    新竹醫院看診拿藥，輔佐人已退休，可整天在家陪著被告並
    隨時注意被告狀況等情，經輔佐人陳明在案（見本院卷96頁
    、本院94年1月26日審理筆錄第17頁）。是被告在其最近親
    屬就近看護下能按時服藥回醫院門診，對其病情應較令入監
    護處所之監護處分有其實益，故尚無依刑法第87條第1項之
    規定，諭知令入相當處所施以監護之必要，附此敘明。
據上論斷，應依刑事訴訟法第301條第1項，刑法第19條第1項，
判決如主文。
本案經檢察官戊○○到庭執行職務。
中　　華　　民　　國　　94　　年　　2 　　月　　4 　　日
                  刑事第三庭法  官  汪銘欽
                            法  官  高敏俐
                            法  官  黃美盈
如不服本判決，應於判決送達後10日內向本院提出上訴狀 (應附
繕本)，上訴於臺灣高等法院。
以上正本證明與原本無異。
中　　華　　民　　國　　94　　年　　2　　月　 　5　 　日
                            書記官  吳尚文
